【裁判字號】    91,自緝,7
【裁判日期】    920109
【裁判案由】    侵占
【裁判全文】
臺灣基隆地方法院刑事判決                            九十一年度自緝字第七號
    自  訴  人  冠容交通股份有限公司
    代  表  人  乙○○
    自訴代理人  甲○○
    被      告  丙○○
右列被告因侵占案件，經自訴人提起自訴，本院判決如左：
    主  文
丙○○無罪。
    理  由
一、自訴意旨略以：「被告丙○○於民國九十年十二月十五日向自訴人承租車牌號碼
    三Ｂ─六九五號計程車一部，雙方約定每日租金新台幣七百五十元，每七日付款
    一次，自訴人乃將車及行照交予被告，詎被告自九十一年三月四日起至同年四月
    十二日止積欠自訴人租金三萬四千三百元，自訴人迭經備索並請求返還該車，惟
    被告均未置理，嗣後竟逃逸無蹤，顯見被告確有為自己不法所有之意圖，核其所
    為顯已涉犯刑法第三百二十五條侵占罪」云云。
二、按犯罪事實應依證據認定之，無證據不得推定其犯罪事實；又不能證明被告犯罪
    者，應諭知無罪之判決；刑事訴訟法第一百五十四條、第三百零一條第一項分別
    定有明文。又犯罪事實之認定，應憑真實之證據，倘證據是否真實尚欠明顯，自
    難以擬制推測之方法，為其判斷之基礎；而刑事訴訟法所謂認定犯罪事實之證據
    係指足以認定被告確有犯罪行為之積極證據而言，該項證據自須適合於被告犯罪
    事實之認定，始得採為斷罪資料，最高法院著有五十三年度臺上字第六五六號及
    二十九年度上字第三一○五號判例可供參照。且按「侵占罪之成立，以擅自處分
    自己持有之他人所有物，或變易持有之意為所有之意，而逕為所有人之行為，為
    其構成要件，雖行為之外形各有不同，要必具有不法所有之意思，方與本罪構成
    之要件相符。」，「刑法上之侵占罪，須持有人變易其原來之持有意思而為不法
    所有之意思，始能成立，如僅將持有物延不交還或有其他原因致一時未能交還，
    既缺乏主觀要件，即難遽以該罪相繩。」，此觀諸最高法院十九年上字第一○五
    二號、六十八年度台上字第三一四六號判例自明。
三、訊據被告對於自九十一年三月間起積欠自訴人租金之之事實供承不諱，惟堅決否
    認有侵占犯行，辯稱：「計程車的租金是九十一年三、四月積欠二個月的租金，
    當時想等計程車跑生意的錢多一些才到車行繳清欠款。後來五月份，我心想計程
    車每日都累計租金，所以將計程車開到自訴人公司的門口放，車鎖匙怕一起放在
    公司的門口計程車會不見，所以還在我身上，車子的行照有放在計程車內還給自
    訴人」等語。經查，自訴人代理人甲○○於本院訊問時陳稱：「被告承租計程車
    ，後來租金沒有繳，有依被告所留的地址找，但被告已沒有住在該處，至於戶籍
    即復興路的地址，是被告父親所居住，因被告父親經常出國，後來在九十一年五
    月間（提起自訴之後），被告將車子放在三重市○○路公司門口，行照放在車內
    。被告共欠租金五萬五千六百九十五元，己經在十二月十七日還了三萬二千元，
    目前還欠二萬三千六百九十五元，被告有表示會在一個月內還清。」等語，顯然
    被告於九十一年五月間已自行返還承租之車號三Ｂ─六九五計程車予自訴人無訛
    ；又被告返還前開承租之計程車期間雖在自訴人向本院提起自訴之後，惟當時被
    告並未居住於戶籍地，對於本院之開庭傳喚均未收取，以致遭到本院依法發布通
    緝後始由警方逮捕到案，此有本院卷宗內之相關送達回證暨拘票附卷足參，是被
    告並非因自訴人已向本院提起自訴始交還前開承租之計程車，而係於九十一年五
    月間自行交還承租之計程車，換言之，被告主觀上並無為自己不法所有之意圖，
    亦無變易其原來之持有意思而為不法所有之意思，參照上開之說明，被告所為應
    無侵占之犯行，其與自訴人間應僅有民事上債權債務履行之紛爭，自應另循民事
    程序追索。
四、綜上所述，被告所辯，應堪採信，被告所為應無侵占之犯行，此外復查無其他積
    極直接證據，足資證明被告犯罪，本件不能證明被告犯罪，揆諸前開之說明，依
    法自應諭知無罪之判決。
據上論斷，應依刑事訴訟法第三百四十三條、第三百零一條第一項，判決如主文。
中      華      民      國    九十二    年      一      月      九      日
                                      臺灣基隆地方法院刑事第三庭
                                              法  官  何  怡  穎
右正本證明與原本無異。
對於本件判決如有不服，應於收受送達後十日內，向本院提出上訴書狀，上訴於臺灣
高等法院，並按他造當事人之人數附具繕本。
                                              書記官  湯  惠  芳
中      華      民      國    九十二    年      一      月     十四     日


司法院資訊處製作；財團法人民間司法改革基金會備份。
